臺灣臺北地方法院刑事判決　　　　　　　96年度交訴字第39號
公　訴　人　臺灣臺北地方法院檢察署檢察官
被　　　告　乙○○
上列被告因公共危險等案件，經檢察官提起公訴（96年度偵字第
2645號），本院於通常程序之準備程序進行中訊問被告，被告先
就被訴事實為有罪之陳述，經告以簡式審判之旨，並聽取當事人
之意見後，裁定行簡式審判程序後，判決如下：
    主  文
乙○○服用酒類，不能安全駕駛動力交通工具而駕駛，處有期徒
刑參月；又因過失致人於死，處有期徒刑壹年；又駕駛動力交通
工具肇事，致人死傷而逃逸，處有期徒刑捌月；應執行有期徒刑
壹年陸月。
    事  實
一、乙○○於民國96年 1月25日晚間10時許，在臺北縣深坑鄉土
    庫村的朋友家中，與友人飲用半瓶高粱酒後，已達不能安全
    駕駛動力交通工具之程度，竟不顧公眾之安危，猶於翌（26
    ）日凌晨零時50分許，駕駛其所有之車牌號碼9C-5877 號自
    用小客車，由臺北縣石碇鄉往深坑鄉方向行駛，於96年01月
    26日凌晨1時20分許途經臺北縣石碇鄉106線48.1公里處內側
    車道時，本應注意遵守速限之規定，不得超速行駛，且應隨
    時注意車前狀況並採取必要安全措施，而依當時天候晴、夜
    間有照明、路面無缺陷、無障礙物、視距良好之情形，並無
    不能注意之情事，竟因酒醉疏未注意及此，猶以逾時速四十
    公里之時速六、七十公里之速度行駛，且疏未注意車前狀況
    ，適有陳塘鑫亦疏失因飲用酒類後血中酒精濃度高達每毫升
    297.6毫克（相當於呼氣酒精濃度每公升1.48 毫克），已達
    不能安全駕駛動力交通工具之程度，仍騎乘車號ACC-370 號
    機車上路，因不勝酒力而倒臥在前開道路內側車道，因而上
    開自小客車輾壓陳塘鑫，造成陳塘鑫之頭、胸部壓迫性骨折
    ，致受有顱內出血及血胸之傷害。乙○○於肇事致人受傷，
    下車查看後，竟另基於肇事逃逸之故意，未對陳塘鑫施以救
    助或報警，旋即加速駛離現場，幸經駕車駛於對向車道之林
    志強記下乙○○之車號，報警循線查獲，經測得其呼氣酒精
    濃度為每公升0.78毫克。嗣陳塘鑫經送醫，於同日凌晨2 時
    50分死亡。
二、案經臺北縣政府警察局新店分局報告暨臺灣臺北地方法院檢
    察署檢察官相驗後，偵查起訴。
    理  由
一、關於酒醉駕車部分
  (一)訊據被告乙○○對於上開服用酒類，不能安全駕駛動力交通
    工具而駕駛之犯罪事實，於警詢、偵查中、本院準備程序及
    審理時坦承不諱（見96年度偵字第2645號第12、13、84、10
    3、104頁，本院準備程序及審判筆錄），並有臺北縣政府警
    察局新店分局道路交通事故當事人酒精測定紀錄表、刑法第
    185條之3案件測試觀察紀錄表、汽車駕駛人酒後生理協調平
    衡檢測紀錄表、舉發違反道路交通管理處罰事件通知單附卷
    可稽（分別見同上偵卷第27、28至31頁）。
  (二)按酒精對人體具有一定之影響程度，人體若血中酒精濃度達
    每毫升50毫克（換算成呼氣酒精濃度為每公升0.25毫克）時
    ，將有輕度協調功能降低之症狀；血中酒精濃度達每毫升1
    百毫克（換算成呼氣酒精濃度為每公升0.5 毫克）時，會有
    反應較慢、感覺降低及影響駕駛之輕到中度酒精中毒症狀；
    血中酒精濃度達每毫升150 毫克（換算成呼氣酒精濃度為每
    公升0.75毫克）時，將使思考及個性行為改變等，此有行政
    院國軍退除役官兵輔導委員會臺北榮民總醫院88年8月5日（
    88）北總內字第26868 號及附件資料在卷可考（見本院卷）
    。查被告為警查獲後，經檢測其呼氣酒精濃度高達每公升0.
    78毫克，顯已足以產生使思考及個性行為改變之接近中度酒
    精中毒症狀，參以前開警方對其觀察製作之測試觀察紀錄表
    所載，被告當時意識模糊，注意力無法集中，且作直線測試
    、平衡動作時有腳步不穩等情事，並肇致本件車禍，足見被
    告服用酒類後，當時已達不能安全駕駛動力交通工具之程度
    甚明。
二、關於過失致人於死及肇事逃逸部分
  (一)對於前開因其過失造成被害人陳塘鑫死亡，及肇事後逃逸之
    犯罪事實，業據被告於警詢、偵查中、本院準備程序及審理
    時坦承不諱（見96年度偵字第2645號第12、13、84、103、1
    04頁，本院準備程序及審判筆錄），且經告訴人即被害人之
    弟甲○○指述明確（見96年度相字第85號第8、9、75、76、
    100 頁），復有臺北縣政府警察局新店分局道路交通事故現
    場圖、道路交通事故調查報告表（一）及（二）（分別見96
    年度偵字第2645號第19至21頁）、9C-5877 號自用小客車行
    照、車籍查詢認可資料、現場照片（分別見96年度偵字第26
    45號第33、38、42至78頁）在卷可考，自堪信為真實。而被
    害人因本件車禍事故遭車輪碾壓，造成頭、胸部壓迫性骨折
    ，雖經送醫急救，仍因顱內出血及血胸，延至96年01月26日
    2 時50分急救無效死亡乙節，亦經臺灣臺北地方法院檢察署
    檢察官督同檢驗員相驗無訛，並製有相驗筆錄、臺灣臺北地
    方法院檢察署驗斷書、相驗屍體證明書、相驗報告書及相驗
    照片（分別見96年度相字第85號卷第74、75、90、91至96、
    106、109至139 頁）、以及臺北市立萬芳醫院病歷資料（見
    95年度相字第85號卷第144至150頁）在卷足憑。
  (二)按汽車駕駛人有飲用酒類或其他類似物後其吐氣所含酒精濃
    度超過每公升0.25毫克或血液中酒精濃度超過百分之0.05以
    上者，不得駕車，道路交通安全規則第114條第2款定有明文
    。次按行車速度，依速限標誌或標線之規定，無速限標誌或
    標線者，行車時速不得超過50公里；次按汽車行駛時，駕駛
    人應注意車前狀況及兩車併行之間隔，並隨時採取必要之安
    全措施。道路交通安全規則第93條第1項第1款、第94條第3
    項亦分別定有明文。查本件被告領有適當駕駛執照，有前揭
    道路交通事故調查報告表（二）附卷可稽，其駕駛汽車自應
    注意前開道路交通安全規則等相關規定，且當時天候晴、夜
    間有照明、路面無缺陷、無障礙物、視距良好，及當地限速
    時速四十公里之情形，亦有前揭道路交通事故調查報告表（
    一）在卷可佐，並無不能注意之情事，被告竟疏未注意，飲
    用酒類後吐氣所含酒精濃度高達每公升0.78毫克後，並以時
    速六、七十公里之速度駕車行駛，且疏未注意車前狀況，以
    採取必要之安全措施，致碾壓倒臥在路上之被害人，造成被
    害人死亡，被告對本件車禍之發生，顯有過失，且被告之過
    失行為與被害人死亡間，存有相當因果關係，應甚明確。另
    被告亦有超速駕駛之行為，已詳如前所述，故公訴意旨漏未
    認被告有違反遵守速限行駛之注意義務，尚有未洽，附此敘
    明。
  (三)查被害人當時飲用酒類後，血中酒精濃度高達每毫升297.6
    毫克（相當於呼氣酒精濃度每公升1.48毫克，有前述行政院
    國軍退除役官兵輔導委員會臺北榮民總醫院88年8月5日（88
    ）北總內字第26868 號及附件資料可資參酌），猶騎乘機車
    ，並於不勝酒力後，倒臥在臺北縣石碇鄉106 線48.1公里處
    內側車道上，致遭被告所駕駛之自小客車碾壓，是被害人對
    於本件車禍之發生亦有過失，但仍無解於本件被告過失責任
    之成立。
  (四)綜合上述，本件被告飲用酒類駕車，因過失碾壓被害人而發
    生車禍事故，其非但未進行救助，反而立即駕車逃離現場，
    從而，其酒醉駕車、肇事致人死亡而逃逸之犯行，事證明確
    ，洵堪認定，應予依法論處。
三、論罪科刑之法律適用：
  (一)查被告服用酒類後，不能安全駕駛車輛而駕駛之行為，核其
    所為係犯刑法第185條之3之服用酒類，不能安全駕駛動力交
    通工具而駕駛罪。又其因過失致被害人死亡之行為，核其所
    為係犯同法第276條第1項之過失致人於死罪。再者，其於肇
    事後，未留下救助被害人，旋即逃離現場之行為，核係犯刑
    法第185條之4之肇事逃逸罪。其所犯上開三罪間，犯意各別
    ，罪名不同，應分論併罰之。
  (二)按汽車駕駛人酒醉駕車，因而致人死亡，應負刑事責任者，
    依道路交通管理處罰條例第86條第1 項之規定，應加重其刑
    ，查被告係飲用酒類後，不能安全駕駛車輛而駕駛，而過失
    致人於死，業據認定如前，揆諸上開說明，過失致人於死部
    分應依道路交通管理處罰條例第86條第1 項之規定加重其刑
    。
  (三)爰審酌酒後駕車之危害及酒後不應駕車之觀念，已透過政令
    宣導及各類媒體廣為介紹傳達各界週知多年，被告對於酒後
    不能駕車，及酒醉駕車之危險性，應有相當之認識，竟仍酒
    醉駕車，且超速行駛復未注意車前狀況，肇致本件車禍，於
    肇事後亦未施以救助，旋即逃逸，因此對被害人及其家屬所
    造成之無法回復之損害，至今尚未與被害人之家屬達成和解
    並賠償損害，但犯後坦承犯行之態度，及被告與被害人之過
    失程度、被告之品行、智識程度等一切情狀，分別量處如主
    文所示之刑，並定其應執行刑。
據上論斷，應依刑事訴訟法第273條之1 第1項、第299條第1項前
段，刑法第185條之3、第185條之4、第276條第1 項、第51條第5
款，道路交通管理處罰條例第86條第1 項，刑法施行法第1條之1
，判決如主文。
本案經檢察官江貞諭到庭執行職務
中　　華　　民　　國　　96　　年　　6 　　月　　25　　日
　　　　　　　　　刑事第五庭    法　官　賴秀蘭
以上正本證明與原本無異。
如不服本判決，應於判決送達後10日內向本院提出上訴狀（應抄
附繕本）。告訴人或被害人如對於本判決不服者，應具備理由請
求檢察官上訴，其上訴期間之計算係以檢察官收受判決正本之日
期為準。
　　　　　　　　　　　　　　　　書記官　游秀珠
中　　華　　民　　國　　96　　年　　7 　　月　　2 　　日
附錄本案論罪科刑法條：
刑法第185條之3
服用毒品、麻醉藥品、酒類或其他相類之物，不能安全駕駛動力
交通工具而駕駛者，處1年以下有期徒刑、拘役或3萬元以下罰金
。
刑法第185條之4
駕駛動力交通工具肇事，致人死傷而逃逸者，處 6 月以上 5 年
以下有期徒刑。
刑法第276條
因過失致人於死者，處 2 年以下有期徒刑、拘役或 2 千元以下
罰金。
從事業務之人，因業務上之過失犯前項之罪者，處5 年以下有期
徒刑或拘役，得併科3千元以下罰金。
